【裁判字號】    95,台上,1233
【裁判日期】    950309
【裁判案由】    違反毒品危害防制條例
【裁判全文】
最高法院刑事判決            九十五年度台上字第一二三三號
    上  訴  人  甲○○
                        號
    選任辯護人  李文平律師
上列上訴人因違反毒品危害防制條例案件，不服台灣高等法院花
蓮分院中華民國九十四年十二月八日第二審判決（九十三年度上
訴字第一五四號，起訴案號：台灣花蓮地方法院檢察署九十三年
度偵字第七一號），提起上訴，本院判決如下：
    主  文
原判決撤銷，發回台灣高等法院花蓮分院。
    理  由
本件原判決認定上訴人甲○○於民國九十二年七月間認識黃信彰
，並成為男女朋友，因黃信彰並無金融機構提款卡，上訴人遂於
同年七、八月間先後提供其所有花蓮第二信用合作社（以下簡稱
花蓮二信）帳號00000000000000號、新城北埔郵局（以下簡稱北
埔郵局）帳號00000000000000號及中國國際商業銀行（以下簡稱
中國商銀）帳號00000000000000號之帳戶，作為黃信彰平日匯款
之用。嗣上訴人已知悉黃信彰有販賣第一級毒品海洛因之犯行，
並利用上訴人前開帳戶作為販入毒品價金匯款之用；上訴人竟於
九十二年十一月初某日，與黃信彰共同基於意圖營利而販入第一
級毒品海洛因伺機賣出之犯意聯絡，夥同黃信彰至高雄市某地以
新台幣（下同）七萬元現金向楊昇財販入毒品海洛因半兩及數量
不詳之安非他命（該七萬元包括前帳）。上訴人復於九十二年十
一月十一日，知悉黃信彰欲至高雄販入海洛因，又自該日起至九
十二年十二月二十三日止，由黃信彰前往高雄向楊昇財購買數量
不詳之海洛因，而以黃信彰自行帶回花蓮，或由楊昇財以宅急便
寄送至花蓮之方式取得海洛因；另由上訴人依黃信彰之指示，利
用其前開銀行及郵局帳戶，以匯款方式交付販入海洛因之價金予
楊昇財之方式販入海洛因；再於原判決附表所示時間，以該附表
所示電話聯絡，而在花蓮縣不詳地點，連續六次販賣第一級毒品
海洛因予該附表所示之對象，共計得款八千五百元。嗣於九十三
年一月七日為花蓮縣警察局鳳林分局員警，持台灣花蓮地方法院
九十三年度聲搜字第五號搜索票，前往上訴人及黃信彰位於花蓮
縣花蓮市○○路六十五號住處搜索，始循線查悉上情等情。因而
撤銷第一審關於販賣第一級毒品部分之判決，改判論處上訴人共
同連續販賣第一級毒品罪刑，固非無見。
惟查：(一)、有罪判決書之事實欄，為判斷其適用法令當否之準據
，應將法院依職權認定與該當犯罪構成要件之事實詳實記載，始
足判斷其適用法令之當否，倘若事實欄無此記載，而理由內加以
說明，則其理由失其依據，其判決當然為違背法令。原判決理由
欄三說明上訴人就本件販入及原判決附表所示之六次販賣海洛因
犯行，與黃信彰間有犯意聯絡及行為分擔。但上訴人始終否認有
參與該附表所示之販賣第一級毒品犯行，且原判決事實欄亦未記
載上訴人有參與該六次販賣毒品犯行，故其理由之說明，失其事
實之依據，自有違誤。(二)、科刑判決所認定之事實，與其所採用
之證據不相適合，即屬證據上之理由矛盾，其判決為當然違背法
令。原判決理由欄二(四)、引用卷附共犯黃信彰與買受毒品者間之
通訊監察譯文為認定上訴人與黃信彰有共同販賣第一級毒品予原
判決附表所示之人之證據。然查其中九十二年十二月六日二時四
分四十六秒及同日七時十一分五十七秒之通訊，是綽號「黑順」
者向黃信彰洽購「硬的」即安非他命之通話（見偵查卷第一一一
頁），且非原判決附表所示之六次通訊內容，是此部分理由說明
有證據上理由矛盾之違法。(三)、毒品危害防制條例第四條第一項
、第二項之販賣第一、二級毒品罪，均以行為人主觀上具有營利
之意圖，為其犯罪構成要件之一。有罪之判決書，自應將被告主
觀上具有營利意圖之犯罪構成要件事實，於事實欄內詳加認定記
載，並於理由內說明其憑以認定之依據及理由，始為適法。原判
決事實欄雖記載上訴人與黃信彰共同基於意圖營利而販入海洛因
伺機賣出之犯意聯絡等情，但理由欄並未記載認定上訴人及黃信
彰有營利情事所憑之證據與理由，亦有判決理由欠備之違法。上
訴意旨指摘原判決違法，尚非全無理由，應認有發回更審之原因
。
據上論結，應依刑事訴訟法第三百九十七條、第四百零一條，判
決如主文。
中    華    民    國  九十五  年    三    月    九    日
                      最高法院刑事第九庭
                          審判長法官  陳  正  庸
                                法官  賴  忠  星
                                法官  林  開  任
                                法官  林  立  華
                                法官  林  勤  純
      本件正本證明與原本無異
                                      書  記  官
中    華    民    國  九十五  年    三    月   十五   日
                                                Ａ


司法院資訊處製作；財團法人民間司法改革基金會備份。
